臺灣高等法院臺中分院刑事判決
111年度金上訴字第1906號

上  訴  人  
即  被  告  許志仲


上列上訴人因加重詐欺等案件，不服臺灣彰化地方法院111年度
訴字第465號中華民國111年7月4日第一審判決（起訴案號：臺灣
彰化地方檢察署111年度偵字第3394號），提起上訴，本院判決
如下：
    主  文
上訴駁回。
　　理  由
一、按依刑事訴訟法第350條、第361條、第362條、第367條規定
    ，不服地方法院之第一審判決而上訴者，須提出上訴書狀，
    並應敘述具體理由，為上訴必備之程式；其所提出之書狀未
    敘述上訴理由，或僅曾以言詞陳述上訴理由者，均應於上訴
    期間屆滿後20日內補提理由書於第一審法院。第一審法院經
    形式審查，認逾期未補提上訴理由者，應定期間先命補正；
    逾期未補正者，為上訴不合法律上之程式，應以裁定駁回。
    倘已提出上訴理由，但所提非屬具體理由者，或已上訴但未
    提上訴理由，經審判長定期間補正仍未補正者，則應由第二
    審法院以上訴不合法律上之程式，判決駁回。復按刑事訴訟
    法第361條第1項、第2項規定，不服地方法院之第一審判決
    而上訴者，須提出上訴書狀，並應敘述具體理由。就修法過
    程以觀，原草案為：「依前項規定提起上訴者，其上訴書狀
    應敘述理由，並引用卷內訴訟資料，具體指摘原審判決不當
    或違法之事實。其以新事實或新證據為上訴理由者，應具體
    記載足以影響判決結果之理由。」嗣經修正通過僅保留「上
    訴書狀應敘述具體理由」之文字，其餘則刪除，故所稱「具
    體理由」，並不以其書狀應引用卷內訴訟資料，具體指摘原
    審判決不當或違法之事實，亦不以於以新事實或新證據為上
    訴理由時，應具體記載足以影響判決結果之情形為必要。但
    上訴之目的，既在請求第二審法院撤銷或變更第一審之判決
    ，所稱「具體」，當係抽象、空泛之反面，若僅泛言原判決
    認事用法不當、採證違法或判決不公、量刑過重等空詞，而
    無實際論述內容，即無具體可言。從而，上開法條規定上訴
    應敘述具體理由，係指須就不服判決之理由為具體之敘述而
    非空泛之指摘而言。倘上訴理由就其所主張第一審判決有違
    法或不當之情形，已舉出該案相關之具體事由足為其理由之
    所憑，即不能認係徒托空言或漫事指摘；縱其所舉理由經調
    查結果並非可採，要屬上訴有無理由之範疇，究不能遽謂未
    敘述具體理由（最高法院106年度第8次刑事庭會議決議參照
    ）。
二、本件上訴人即被告（下稱被告）許志仲於民國111年7月20日
    具狀聲明上訴，並敘明上訴理由，經核其所提出之上訴理由
    為：原審判量刑太重，希望從輕量刑（見本院卷第7頁）等
    語。
三、經查：
  ㈠被告因不服地方法院之第一審判決，於111年7月20日提起上
    訴並敘明上訴理由，依刑事訴訟法第361條第2項條文、立法
    修正理由及上開最高法院決議要旨，被告倘已提出上訴理由
    ，但所提非屬具體理由者，則由第二審法院以上訴不合法律
    上之程式，以判決駁回之。至於上訴理由是否具體，係屬第
    二審法院審查範圍，則不在命補正之列，是上訴書狀如已敘
    述理由，無論其具體與否，即無待其補提理由書或命補正之
    問題（參見法院辦理刑事訴訟案件應行注意事項第162點）
    ，合先敘明。
  ㈡被告於原審判決犯罪事實所載於110年不詳時間加入詐欺集團
    犯罪組織後，與該集團成員共同詐欺、洗錢被害人陳千禾財
    物得逞，已經原審引述被告於警偵訊及原審審理時之自白、
    共犯曾品軒及被害人陳千禾於警詢中之證述，及各該非供述
    證據（見原審判決「證據」欄位記載）為據，而為綜合研判
    ，認被告本案犯刑法第339條之4第1項第2款之加重詐欺取財
    及洗錢防制法第14條第1項之洗錢等犯行均事證明確，予以
    論罪科刑，所為採證認事用法及得心證之理由，均無不當，
    量刑亦屬妥適，堪稱允當。
  ㈢被告上訴意旨雖以原審判量刑太重，希望從輕量刑一節，指
    摘原判決量刑不當，然其此部分理由尚屬空洞，並未實際論
    述內容，並不具體。而按刑罰之量定，屬法院自由裁量之職
    權行使，應審酌刑法第57條所列各款事由及一切情狀，為酌
    量輕重之標準，並非漫無限制；量刑輕重係屬事實審法院得
    依職權自由裁量之事項，苟已斟酌刑法第57條各款所列情狀
    而未逾越法定刑度，不得遽指為違法；且在同一犯罪事實與
    情節，如別無其他加重或減輕之原因，下級審量定之刑，亦
    無過重或失輕之不當情形，則上級審法院對下級審法院之職
    權行使，原則上應予尊重（最高法院72年台上字第6696號、
    75年台上字第7033號及85年度台上字第2446號等判決意旨參
    照）。查，被告所犯刑法第339條之4第1項之加重詐欺取財
    罪，法定本刑為1年以上7年以下有期徒刑，得併科1百萬元
    以下罰金之罪，則原審審酌「被告自陳：弘光科大肄業之智
    識程度，目前受僱從事弱電工程，日薪約1,400元，育有2名
    子女，分別12歲、2歲，均由其妻照顧，其需扶養子女等家
    庭生活經濟狀況（參本院卷第63頁）；其正值壯年，卻不思
    正途賺取所需，竟貪圖可輕鬆得手之不法利益，參與詐欺集
    團犯罪組織，擔任車手而分領報酬之工作，利用被害人對人
    信任之心理，而冒用網購商家、銀行員工名義為本案犯行，
    並以迂迴之方式將詐欺所得上繳詐欺集團，隱匿詐欺所得之
    所在、去向，致被害人受有財產損失，嚴重損害金融秩序、
    社會成員間之互信基礎，與檢警追查不法犯罪之便利性，就
    整體詐欺取財犯罪之階層分工及參與程度而言，非共犯結構
    之主導或核心地位，而為擔任第一線提領款項之角色，兼衡
    其參與經手部分之被害人交付款項金額，與所獲利情形，犯
    後坦承犯行及被告在本案犯罪期間，因同類犯行，經檢察官
    另行起訴，而由其他法院另案審理，考量上開各案之罪質、
    行為態樣、手段、動機、犯罪期間均雷同，然被告卻因檢察
    官分別起訴而遭分別判刑，於另案已賠償部分被害人，而本
    案被害人僅1人，被告亦於本院審理中表示願意與被害人和
    解，嗣於辯論終結後與被害人調解成立，有被告陳報其另案
    還款資料、本院調解程序筆錄1份在卷可稽，可見其已勉力
    填補損害，爰於本案宣告刑之考量上，一併審酌」，而量處
    如原審判決主文第1項所示之刑，已充分審酌被告犯案情節
    之輕重及法定加減事由之有無，業針對刑法第57條各款事項
    而為妥適量刑。被告提起上訴並未就原審量刑有何違法或不
    當之事由予以實際論述，復未舉出與本案相關之具體事由足
    為其理由之所憑，徒托空言，漫事指摘，其上訴理由並非具
    體，自非合法之上訴理由。
四、綜上，被告所提前開上訴理由，僅係抽象、空泛而為指摘，
    並未實際論述內容，即無具體之可言，復未舉出與本案相關
    之具體事由足為其理由之所憑，僅係徒托空言或漫事指摘，
    並未具體指摘原審判決認事用法或量刑有何違法或不當之處
    ，尚非提起上訴之具體理由。揆諸上開最高法院決議要旨，
    及依「程序優先於實體」之刑事訴訟法原則，本件上訴自不
    合法定上訴程式，應予駁回，並不經言詞辯論為之。
據上論斷，應依刑事訴訟法第367條前段、第372條，判決如主
文。
中　　華　　民　　國　 111　　年　　8　　月　　 16  　日
            刑事第九庭  審判長法　官　紀　文  勝
                              法　官　紀  佳  良
                              法　官　賴  妙  雲       
以上正本證明與原本無異。
如不服本判決應於收受送達後20日內向本院提出上訴書狀，其未
敘述上訴之理由者，並得於提起上訴後20日內向本院補提理由書
（均須按他造當事人之人數附繕本）「切勿逕送上級法院」。因
疫情而遲誤不變期間，得向法院聲請回復原狀。

                              書記官  林  玉  惠 
　　　　　　　　　　　　　　　
中　　華　　民　　國　　111 　年　　8 　　月　　16　　日